【裁判字號】    97,上易,704
【裁判日期】    970930
【裁判案由】    妨害名譽
【裁判全文】
臺灣高等法院刑事判決                 97年度上易字第704號
上  訴  人  臺灣士林地方法院檢察署檢察官
被      告  MARSHALL RANDOLPH GRAHAM
                    52歲（民國45年2月8日生）
                    原住台北市北投區○○○路6之1號2樓
                    現所在不明
上列上訴人因被告妨害名譽案件，不服臺灣士林地方法院96年度
易字第1598號，中華民國97年1月31日第一審判決（起訴案號：
臺灣士林地方法院檢察署96年度偵字第7618號），提起上訴，本
院判決如下：
    主  文
上訴駁回。
    理  由
一、本案經本院審理結果，認第一審判決對被告MARSHALL
    RANDOLPH GRAHAM為無罪之諭知，核無不當，應予維持，並
    引用第一審判決書記載之證據及理由（如附件）。
二、檢察官循告訴人之請求上訴意旨以：告訴人於事後後立即向
    事發地派出所報案，且被告若無本案犯行，何以願積極與告
    訴人和解，均足認被告有公然侮辱之犯行云云。
三、惟查：
（一）按告訴人之告訴，係以使被告受刑事訴追為目的，是其陳
      述是否與事實相符，仍應調查其他證據以資審認。最高法
      院52年台上字第1300號著有判例可資參照。查本件告訴人
      固於警詢、檢察官偵查、原審審理時指訴被告涉犯本案犯
      行，惟卷查本案除告訴人於警詢、檢察官偵查、原審審理
      時之指訴外，並無其他證據足資審認；再參以告訴人於本
      院審理中亦自陳其當時並無錄音，也無法舉證等語；再參
      以告訴人於原審審理中自陳，當時因磺溪便道為單行道，
      後面又有車，渠就將機車往前騎，想找空曠的地方再找被
      告瞭解其為何急促開車及辱罵渠，渠往前騎二、三十公尺
      後，發現被告找到停車位停車後，就離開該處，我將機車
      往騎走前，並未要被告隨同前往再進一步協商等語，堪認
      告訴人發現其質問被告時，其所停之機車阻礙磺溪便道之
      交通，即騎車離開與被告爭執之處所，離開前並未告知被
      告尚欲與其理論，尚與事理有間；是原審因以本件唯一證
      據之告訴人之證詞，有上述疑義，無從得有被告為上開犯
      行之確信，此外復查無其他積極證據，足認被告有檢察官
      起訴之公然侮辱犯行，依前開說明，自應為無罪之諭知。
      於法尚無違誤。
（二）按稱和解者，謂當事人約定，互相讓步，以終止爭執或防
      止爭執發生之契約，民法第736條定有明文。查本件被告
      固曾於檢察官偵查中陳稱：「如果當事人願意，我會向他
      道歉，但主要是因為搶道的問題。」（見偵卷第25頁）；
      被告於原審審理時亦陳稱：「我願意和解，但無法接受這
      個條件（指賠償美金3000元，並登報道歉）... 事實上我
      不知道有沒有擋到告訴人的路，如果有的話，我願意為擋
      路一事道歉，我們可以在好幾個月前就解決這件事情，但
      告訴人只為了要從我這邊得到賠償這個原因，一直持續到
      今日。... 我很願意為了我超車、擋路而道歉，但是在這
      九個月裡面，我認為告訴人指控我是為了他本身的利益。
      」（見原審卷第44、52、56頁）。足見被告雖於檢察官偵
      查、原審審理中，屢次表示有和解之意願並願道歉等語，
      惟其亦表明其道歉之原因係為超車或擋路一事，被告並未
      承認其有公然侮辱犯行。且證諸日常生活之經驗，當事人
      間常因涉有糾紛，惟不欲糾紛拖累亟欲儘速解決，而暫將
      核心爭議擱置，僅就賠（補）償方案有所討論，以消彌爭
      議之例，屢見不鮮。足見當事人一方表示有和解之意願，
      其主觀上之動機，顯有多端，於法尚不得執當事人一方表
      示有和解之意願，而反面推論該方當事人係因若何之犯行
      始願為和解。
四、綜上所述，檢察官循告訴人請求之上訴意旨，於法尚非可採
    。其執此上訴意旨，指摘原判決不當，求予撤銷改判，為無
    理由，應予駁回。
五、被告經合法傳喚，無正當理由不到庭，爰不待其陳述逕行判
    決。
據上論結，應依刑事訴訟法第373條、第368條、第371條，判決
如主文。
本案經檢察官黃全祿到庭執行職務。
中    華    民    國    97    年    9     月    30    日
                  刑事第二十庭審判長法  官  楊貴雄
                                    法  官  高愈杰
                                    法  官  林銓正
以上正本證明與原本無異。
不得上訴。
                                    書記官  陳玲憶
中    華    民    國    97    年    10    月    1     日
附件：
臺灣士林地方法院刑事判決              96年度易字第1598號
公  訴  人  臺灣士林地方法院檢察署檢察官
被      告  甲○○○○○○○○ RANDOLPH. GRAHAM
                    男  51歲（西元1956年2 月8 日生）
                    護照號碼：PC675092號，加拿大人
                    住臺北市北投區○○○路6 之1 號2 樓
上列被告因公然侮辱案件，經檢察官聲請以簡易判決處刑（96年
度偵字第7618號），本院士林簡易庭認為不宜以簡易判決處刑（
96年度士簡字第978 號），移由本院刑事庭依通常程序審理，並
判決如下：
    主  文
甲○○○○○○○○RANDOLPH.GRAHAM無罪。
    理  由
一聲請簡易判決處刑意旨略以：被告甲○○○○○○○○RANDOLPH.GRAHAM
  為中華航空公司機師，於民國96年5 月4 日下午4 時55分許，
  駕駛車號6750-DG 號自小客車，沿臺北市北投區○○○路行駛
  ，於路口處欲於100 公尺前左轉磺溪便道，竟疏未注意左側與
  其同向併行由告訴人乙○○騎乘之車號DXC-799 號輕型機車，
  欲同時右轉切入磺溪便道，雙方險些發生擦撞車禍，告訴人不
  滿被告之駕車方式而將該自小客車攔下理論，被告下車後在大
  馬路上，即公眾得以出入之公共場合，竟出於公然侮辱之犯意
  ，以英文辱罵「FUCK YOU」後，隨即返回車上離去，致告訴人
  深覺受辱。因認被告涉犯刑法第309 條第1 項之公然侮辱罪嫌
  。
二按犯罪事實應依證據認定之，無證據不得認定其犯罪事實，又
  不能證明被告犯罪者，應諭知無罪判決，刑事訴訟法第154 條
  、第301 條第1 項分別定有明文。而刑事訴訟上證明之資料，
  無論為直接證據或間接證據，均須達於通常一般之人均不致有
  所懷疑，而得確信其真實之程度，始得據為有罪之認定，若其
  關於被告是否犯罪之證明未能達此程度，而有合理之懷疑存在
  ，致使無從形成有罪之確信，根據「罪證有疑，利於被告」之
  證據法則，即不得據為不利被告之認定，此有最高法院76年台
  上字第4986號判例可稽。再按告訴人之告訴，係以被告受刑事
  訴追為目的，是其陳述是否與事實相符，自應調查其他證據以
  資審認，最高法院亦著有52年台上字第1300號判例可資參照。
三查公訴人認被告甲○○○○○○○○ RANDOLPH. GRAHAM涉犯上開犯行，
  係以告訴人乙○○之指訴，及當時告訴人與被告因行車糾紛均
  下車查看，若非被告出言不遜後，得悉告訴人聽得懂「FUCK
  YOU 」為辱罵之用語，被告何以無故立即返回車內，足見被告
  畏罪情虛，再告訴人與被告無宿怨嫌隙，告訴人於案發當日即
  報案，告訴人應無誣指被告之必要等情為其論據。訊據被告，
  ，固坦承伊於96年5 月4 日下午4 時55分，駕車由臺北市北投
  區○○○路左轉入磺溪便道時，告訴人亦騎車轉入磺溪便道，
  伊與告訴人均有下車對話等情不諱，惟堅決否認上揭犯行，辯
  稱：伊遭告訴人攔下車後，只問告訴人：「What is your
  problem （你的問題是什麼）？」，絕無以「FUCK YOU」辱罵
  告訴人等語。
四次查證人即告訴人乙○○雖於警詢及本院審理時，均一致證稱
  ：被告由臺北市○○○路左轉切入磺溪便道時，未減速且突然
  轉彎，被告車頭封住我的去路，險些造成車禍，我才騎車至被
  告所駕駛車之前方攔被告，被告一下車就開口罵我「FUCK YOU
  」，我便用英文跟被告說：「Do somebody drive turn left
  like you（有誰開車像你這樣左轉）？」等語，依告訴人對被
  告提起本件告訴，初始且表明不願和解（見本院96年10 月8日
  準備程序筆錄），堪認告訴人應甚介意遭辱罵「FUCK YOU」，
  果被告自其駕駛之自小客車下車後，即以「FUCK YOU」辱罵告
  訴人，何以告訴人當下未提出抗議，而僅質問被告開車之方式
  ？是以，告訴人證稱：被告一下車就以「FUCK YOU」辱罵伊云
  云，是否與事實相符，即值起疑。雖被告遭告訴人攔下後，未
  就告訴人指摘事項為回應，即離開現場，然據證人乙○○證稱
  ：因磺溪便道為單行道，後面又有車，我就將機車往前騎，想
  找空曠的地方再找被告瞭解其為何急促開車及辱罵我，我往前
  騎2 、30公尺後，發現被告找到停車位停車後，就離開該處，
  我將機車往騎走前，並未要被告隨同前往再進一步協商等語，
  堪認告訴人發現其質問被告時，其所停之機車阻礙磺溪便道之
  交通，即騎車離開與被告爭執之處所，離開前並未告知被告尚
  欲與其理論，告訴人未告知被告待其停車後會再與其討論行車
  糾紛，則被告見告訴人離開現場，主觀上認該爭執已結束，而
  離開現場，恆為事理之常，難以之執為被告畏罪情虛。又告訴
  人與被告雖素不相識，然因前述行車糾紛，難謂其未對被告心
  生不滿，從而尚難以告訴人與被告無宿怨嫌隙，即推斷告訴人
  無誣指被告之虞。
五綜上所述，本件唯一證據之證人乙○○證詞，有前述疑義，無
  從使本院有被告為上開犯行之確信，此外本院復查無其他積極
  證據，足認被告有檢察官起訴之公然侮辱犯行，依前開說明，
  自應為無罪之諭知。
六據上論斷，應依刑事訴訟法第452 條、第301 條第1 項，判決
  如主文。
七本案經檢察官湯偉祥到庭執行職務。
中    華    民    國    97    年    1     月    31    日
                  刑事第三庭  法  官      江翠萍
以上正本證明與原本無異。
如不服本判決，應於收受送達後10日內向本院提出上訴書狀，其
未敘述上訴之理由者並得於提起上訴後20日內向本院補提理由書
（均須按他造當事人之人數附繕本）。
                              書記官      陳慧玲
中    華    民    國    97    年    1     月    31    日


司法院資訊處製作；財團法人民間司法改革基金會備份。
